最　高　行　政　法　院　判　決
　　　　　　　　　　　　　94年度判字第00351號
上　訴　人　丙○○
　　　　　　　　　　　　　送達代收人　甲○○
被 上訴 人　財政部臺北市國稅局
代　表　人　乙○○
上列當事人間因綜合所得稅事件，上訴人對於中華民國92年10月
14日臺北高等行政法院92年度簡字第196號判決，提起上訴。本
院判決如下：
　　主  文
上訴駁回。
上訴審訴訟費用由上訴人負擔。
　　理  由
一、本件上訴人在原審起訴主張：(一)個人參加人與營利事業之參
    加人，兩者與傳銷事業之關係同為「獨立」而非其業務單位
    ；系爭收入同為由進貨價金按一定比例退回，而非固定之幾
    筆金額，何來業績獎金之說？按「賦稅公平」原則，個人參
    加人之收入應比照營利事業單位，依進貨折讓處理。(二)依財
    政部83年3月30日台財稅第831587237號函釋規定，不但有失
    公平，且與營利事業單位之傳銷事業有共謀之嫌；將本應列
    為傳銷事業之「銷貨折讓」之系爭收入，劃歸為「業績獎金
    」，列為個人參加人之「其他所得」，開立扣繳憑單，由個
    人參加人報繳，作為傳銷事業之成本費用以扣抵稅額，如此
    則有將稅額轉嫁於上訴人之實。(三)所謂「進貨折讓」者，會
    計學上定義與買東西享折扣同，故其不必然以營利事業單位
    為限；又依營利事業登記規則，與個人經銷商最大之差異，
    僅於「有無固定營業場所」，而非在於「進貨折讓」處理原
    則之不同。(四)營利事業單位依法應納營利事業所得稅，該規
    定不會因是否為傳銷事業之參加人，且在同為進貨達一定標
    準所取得之報酬，將個人參加人與營利事業參加人，一同作
    「進貨折讓」處理而有所改變。故依「租稅公平原則」，同
    為傳銷事業之參加人，向傳銷事業進貨達一定標準所取得之
    報酬，個人參加人與營利事業單位之參加人，應一併依「進
    貨折讓」處理，為此訴請撤銷訴願決定及原處分之判決。
二、被上訴人則以：(一)按「個人之綜合所得總額，以其全年左列
    各類所得合併計算之：．．．第10類：其他所得：不屬於上
    列各類之所得，以其收入額減除成本及必要費用後之餘額為
    所得額。」為行為時所得稅法第14條第1項第10類所明定。
    又「多層次傳銷事業參加人所得課稅有關規定如次：（三）
    個人參加人部分：．．．3.個人參加人因直接向傳銷事業進
    貨或購進商品累積積分額（或金額）達一定標準，而自該事
    業取得之業績獎金或各種補助費，核屬所得稅法第14條第1
    項第9類規定之其他所得。．．．」為財政部83年3月30日台
    財稅第831587237號函所明釋。(二)本件初查以上訴人配偶88
    年度直接向仙妮蕾德公司購進商品累積積分額（或金額）達
    一定標準，自該公司取得業績獎金26,841元，有卷附該公司
    開立之其他所得扣繳憑單可稽，被上訴人遂以該其他收入，
    再扣除佣金計算服務費504元，核定其他所得為26,337元，
    併課上訴人當年度綜合所得稅。上訴人不服，申經被上訴人
    復查決定，以多層次傳銷事業之參加人，其進貨之目的，主
    要為賺取利潤，該利潤已包含進貨成本之扣除；而本件系爭
    其他收入核屬業績獎金性質，上訴人配偶因當年度進貨達仙
    妮蕾德公司所訂之標準，該公司為表鼓勵而另發予獎金，此
    與前述利潤之性質不同，自不得再扣除進貨成本；是本件系
    爭其他所得26,337元，業經被上訴人自收入內扣除佣金計算
    服務費，而上訴人並未再提示其他費用資料，故原核定並無
    不合，復查決定予以維持。嗣上訴人仍表不服，訴經財政部
    91年6月25日台財訴字第0910026907號訴願決定撤銷原處分
    ，由被上訴人另為適法之處分。經被上訴人重核復查決定，
    以上訴人提出仙妮蕾德公司開立佣金計算服務費之發票三紙
    ，金額為756元，應變更系爭其他所得為26,085元（計算式
    ：26,841-756 =26,085），與原核定26,337元之差額252元
    ，准予核減。(三)上訴人訴稱被上訴人依據財政部83年3月30
    日台財稅第831587237號函釋規定，同為多層次傳銷事業之
    參加人，向傳銷事業購進商品達一定標準而取得之報酬，個
    人參加人取得報酬核屬「其他所得」，營利事業參加人則按
    「進貨折讓」處理，有違賦稅公平原則等情；查多層次傳銷
    事業之參加人，其進貨之目的，主要為賺取利潤，該利潤已
    包含進貨成本之扣除；而本件系爭其他收入核屬業績獎金性
    質，上訴人配偶因當年度進貨達仙妮蕾德公司所訂之標準，
    該公司為表鼓勵而另發予獎金，故自該獎金收入內扣除佣金
    計算服務費，並無不合，被上訴人重核復查決定變更系爭其
    他所得為26,085元，亦無違誤。至有關多層次傳銷事業之參
    加人，個人參加人與營利事業參加人取得報酬之處理原則不
    同，係財政部以個人與營利事業之帳務處理不同，而分別核
    釋其核課方式，所得稅法中個人綜合所得稅與營利事業所得
    稅亦分別章節訂定，個人與營利事業有別，自不能執為公平
    與否之比較，財政部訴願決定亦持相同見解等語作為抗辯。
三、原審斟酌全辯論意旨及調查證據之結果以：(一)按「個人之綜
    合所得總額，以其全年左列各類所得合併計算之：．．．第
    10類：其他所得：不屬於上列各類之所得，以其收入額減除
    成本及必要費用後之餘額為所得額。」為行為時所得稅法第
    14條第1項第10類所明定。又「多層次傳銷事業參加人所得
    課稅有關規定如次：（三）個人參加人部分：．．．個人參
    加人因直接向傳銷事業進貨或購進商品累積積分額（或金額
    ）達一定標準，而自該事業取得之業績獎金或各種補助費，
    核屬所得稅法第14條第1項第9類規定之其他所得。．．．」
    亦經財政部83年3月30日台財稅第831587237號函釋有案。(二)
    本件上訴人配偶88年度直接向仙妮蕾德公司購進商品累積積
    分額（或金額）達一定標準，自該公司取得業績獎金26,841
    元，被上訴人初查以該項其他收入，扣除佣金計算服務費50
    4元，核定其他所得為26,337元，併課上訴人當年度綜合所
    得稅。上訴人不服，主張在系爭其他收入應扣除進貨成本，
    申經被上訴人復查決定略以，多層次傳銷事業之參加人，其
    進貨之目的，主要為賺取利潤，該利潤已包含進貨成本之扣
    除，而本件系爭其他收入核屬業績獎金性質，上訴人配偶因
    當年度進貨達仙妮蕾德公司所訂之標準，該公司為表鼓勵而
    另發予獎金，此與前述賺取利潤之營利所得性質不同，自不
    得再扣除進貨成本；本件系爭其他所得26,337元，業經原核
    定自收入內扣除佣金計算服務費，因上訴人未再提示其他費
    用資料，故原核定並無不合為由，遂駁回其復查之申請。上
    訴人仍表不服，訴經財政部91年6月25日台財訴字第0910026
    907號訴願決定將原處分撤銷，著由被上訴人另為處分。嗣
    經被上訴人重核復查決定，以上訴人提出仙妮蕾德公司開立
    佣金計算服務費之發票三紙，金額為756元，應變更系爭其
    他所得為26,085元（計算式：26,841-756 =26,085），與原
    核定26,337元之差額252元，准予核減，其餘部分，經核原
    處分與首揭規定，尚無不妥。上訴人不服，循序提起行政訴
    訟。(三)經查：1.「所得稅分為綜合所得稅及營利事業所得稅
    。」、「凡有中華民國來源所得之個人，應就其中華民國來
    源之所得，依本法規定，課徵綜合所得稅。」及「凡在中華
    民國境內經營之營利事業，應依本法規定，課徵營利事業所
    得稅」，為所得稅法第1條、第2條及第3條所明定，個人與
    營利事業之課稅法律依據不同，而分別核釋其核課方式，自
    不能執為公平與否之比較。2.況依所得稅法第24條第1項規
    定「營利事業所得之計算，以其本年度收入總額減除各項成
    本費用、損失及稅捐後之純益額為所得額」，依財政部83
    年3月30日臺財稅第831587237號函釋規定，多層次傳銷事業
    之參加人，向傳銷事業購進商品達一定標準而取得之報酬，
    營利事業參加人取得報酬為「進貨折讓」。則營利事業因進
    貨成本再扣除進貨扣讓，其於計算營利事業所得因成本費用
    變少，其所得自然亦變多，相對而需報繳營利事業所得稅亦
    多，而上訴人配偶乃係個人並無所謂報繳營利事業所得稅之
    問題，因而財政部上開函釋，僅就個人及營利事業之不同而
    為相異之計算方式，實質上並不發生有何不公平之處。3.另
    查多層次傳銷事業之參加人，其進貨之目的，主要為賺取利
    潤，該利潤已包含進貨成本之扣除，而本件系爭其他收入核
    屬業績獎金性質，上訴人配偶因當年度進貨達仙妮蕾德公司
    所訂之標準，該公司為表鼓勵而另發予獎金，此與前述賺取
    利潤之營利所得業者性質不同，自不得再扣除進貨成本，因
    而為上訴人敗訴之判決。
四、本院按對於適用簡易程序之裁判提起上訴或抗告，須經本院
    許可，且該許可以訴訟事件所涉及之法律見解具有原則性者
    為限，行政訴訟法第235條定有明文。本件上訴意旨以原判
    決採信傳銷事業單位一面之詞，未對上訴人補充理由狀提出
    說明，據以指摘原判決有不備理由之違背法令，聲明廢棄改
    判云云。經核尚無所涉及之法律見解具有原則性之爭執，其
    上訴於法本不應許可。況原判決引用財政部83年3月30日台
    財稅第831587237號函釋為判決依據，經查上開函釋乃行政
    主管機關就行政法規所為之釋示，係闡明法規之原意，應自
    法規生效之日起有其適用．．．。」為司法院釋字第287號
    解釋所肯認，原判決依上開函釋而為裁判依據，則原判決亦
    難謂有不備理由之違背法令之可言，從而本件上訴意旨難謂
    為有理由，應予駁回。
據上論結，本件上訴為無理由，爰依行政訴訟法第255條第1項、
第98條第3項前段，判決如主文。
中    華    民    國    94    年    3    月    17     日
                  第四庭審判長法  官　徐　樹　海
                              法  官　高　啟　燦
                              法  官　吳　錦　龍
                              法  官　黃　合　文
                              法  官　林　茂　權
以  上  正  本  證  明  與  原  本  無  異
中    華    民    國    94    年    3    月    17     日
　　　　　　　　　　　　　　　書記官　張　雅　琴
